臺灣新竹地方法院刑事判決
109年度原訴字第56號
公  訴  人  臺灣新竹地方檢察署檢察官
被      告  林俊杰




指定辯護人  本院公設辯護人林建和  
被      告  沈博勛



            洪秉頡


上列被告等因妨害自由案件，經檢察官提起公訴（109年度偵字第206號），被告等於本院準備程序中，就被訴事實均為有罪之陳述，經法官告知簡式審判程序意旨，並聽取公訴人、被告等及辯護人之意見後，本院合議庭裁定由受命法官獨任依簡式審判程序審理，並判決如下：                                  
    主      文
林俊杰共同犯剝奪他人行動自由罪，處拘役肆拾日，如易科罰金
，以新臺幣壹仟元折算壹日。
沈博勛共同犯剝奪他人行動自由罪，處拘役肆拾日，如易科罰金
，以新臺幣壹仟元折算壹日。
洪秉頡共同犯剝奪他人行動自由罪，處拘役參拾日，如易科罰金
，以新臺幣壹仟元折算壹日。
    事實及理由
一、本件犯罪事實及證據，除犯罪事實欄一、倒數第7行至倒數
    第6行關於「林俊杰等3人…」之記載應更正為「林俊杰、沈
    博勛…」；證據部分應補充「被告林俊杰、沈博勛、洪秉頡
    於本院審理時之自白（見本院卷第135頁至第138頁、第169
    頁）」外，餘均引用檢察官起訴書之記載（如附件）。
二、論罪科刑：
　㈠被告林俊杰、沈博勛、洪秉頡行為後，刑法第302條第1項之
    罰金刑部分，固於民國108年12月25日修正公布，並自同年
    月27日生效施行，然修正前該條文之罰金數額本應依刑法施
    行法第1條之1第2項前段規定提高為30倍，本次修法僅係將
    上開條文之罰金數額調整換算後予以明定，故修正前後之罰
    金刑度實質上相同，非屬法律有變更，並無新舊法比較適用
    之問題，爰逕行適用修正後之規定。
　㈡是核被告3人所為，均係犯刑法第302條第1項之剝奪他人行動
    自由罪。
　㈢被告3人就上開犯行，有犯意聯絡及行為分擔，應依刑法第28
    條之規定，均論以共同正犯。
　㈣按刑法第302條第1項之剝奪他人行動自由罪，原以強暴、脅
    迫為構成要件，其因而致普通傷害，乃強暴、脅迫當然之結
    果，除另有傷害故意外，仍祇成立該條項之罪，無同法第27
    7條第1項之適用；又刑法第302條第1項之剝奪他人行動自由
    罪，以私行拘禁或以其他非法方法，剝奪人之行動自由為要
    件。所謂非法方法，當包括強暴、脅迫、恐嚇等足以剝奪他
    人行動自由之情形在內。故剝奪他人行動自由所實施之非法
    方法，縱合於刑法第305條恐嚇危害安全之情形，仍應視為
    剝奪他人行動自由之部分行為，不應再論以該恐嚇危害安全
    罪。經查，本件被告3人實施剝奪自由行為過程中，施以傷
    害、恐嚇之行為，已包含於剝奪行動自由之同一意念之中，
    分別為施以強暴脅迫行為之當然結果及剝奪行動自由之部分
    行為，不另論以刑法第277條第1項之傷害罪及同法第305條
    之恐嚇危害安全罪。公訴意旨原認應論以刑法第277條第1項
    之傷害罪，容有未洽，附此敘明。
　㈤檢察官固於起訴書主張被告洪秉頡構成累犯之事實，然並未
    主張應加重其刑，且均未具體指出證明之方法，參照最高法
    院110年度台上字第5660號判決意旨，本院不能遽行認定被
    告洪秉頡為累犯並加重其刑。
　㈥爰各以行為人之責任為基礎，審酌被告3人以危及人身安全之
    非法手段處理債務糾紛，限制告訴人何寬清行動自由，致告
    訴人身心恐懼受創，足見其等法治觀念薄弱，所為均殊值非
    難；惟念被告3人均已坦認犯行，且均已與告訴人成立和解
    並依和解條件共給付新臺幣3萬元與告訴人，有和解書2份在
    卷可參（見本院卷第155頁、第171頁），犯後態度均尚稱良
    好；併考量被告3人之分工角色及支配程度、剝奪他人行動
    自由之手段及時間久暫，暨其等素行、被告林俊杰自述國中
    畢業之教育程度及普通之經濟狀況；被告沈博勛自述高中畢
    業之教育程度及普通之經濟狀況（均見本院卷第138頁）；
    被告洪秉頡自述國中畢業之教育程度及小康之經濟狀況（見
    本院卷第169頁）等一切情狀，分別量處如主文所示之刑，
    並均諭知易科罰金之折算標準。
據上論斷，應依刑事訴訟法第273條之1第1項、第299條第1項前
段，判決如主文。
本案經檢察官黃依琳提起公訴，檢察官黃翊雯到庭執行職務。
中　　華　　民　　國　　111 　年　　6 　　月　　17　　日
                  刑事第四庭    法　官  郭哲宏
以上正本證明與原本無異。
如不服本判決應於收受本判決後20日內向本院提出上訴書狀，上
訴書狀應敘述具體理由。上訴書狀未敘述上訴理由者，應於上訴
期間屆滿後20日內補提理由書狀於本院(均須按他造當事人之人
數附繕本 )「切勿逕送上級法院」。 
中　　華　　民　　國　　111 　年　　6 　　月　　17　　日
                                書記官  戴筑芸
附錄本案論罪法條：
中華民國刑法第302條第1項
私行拘禁或以其他非法方法，剝奪人之行動自由者，處5年以下
有期徒刑、拘役或9千元以下罰金。
附件：
臺灣新竹地方檢察署檢察官起訴書
                                      109年度偵字第206號
　　被　　  告  林俊杰　男　22歲（民國00年0月0日生）
　　　　　　　　　　　　住新竹縣○○鄉○○村00鄰○○00○
                           0號臨
　　　　　　　　　　　　國民身分證統一編號：Z000000000號
　　　　　　　　沈博勛　男　33歲（民國00年00月00日生）
                        籍設新竹縣○○鄉○○村○○路0段0
　　　　　　　　　　　　  00號3樓（新竹○○○○○○○○
　　　　　　　　　　　　  ○）   
　　　　　　　　　　　　住新竹縣○○鄉○○街00號2樓
　　　　　　　　　　　　國民身分證統一編號：Z000000000號
　　　　　　　　洪秉頡　男　25歲（民國00年0月00日生）
　　　　　　　　　　　　住新竹市○區○○路0段000○00號
　　　　　　　　　　　　國民身分證統一編號：Z000000000號
上列被告等因妨害自由等案件，已經偵查終結，認應提起公訴，
茲將犯罪事實及證據並所犯法條分敘如下：
　　　　犯罪事實
一、洪秉頡前因公共危險案件，經臺灣新竹地方法院以106年度
    竹交簡字第638號判決判處有期徒刑2月確定，於民國106年1
    2月18日易科罰金執行完畢。詎仍不知悔改，緣林俊杰於108
    年12月19日晚上11時前某時，受不知情之友人盧義鈞（所涉
    重利等罪嫌，另為不起訴處分）委託處理何寬清積欠盧義鈞
    之欠款後，決意誘捕何寬清出面處理欠債，待其於108年12
    月20日凌晨0時6分許，以交易車輛零件為由，邀約何寬清在
    新竹縣湖口鄉八德路一帶碰面後，即聯繫友人沈博勛、洪秉
    頡陪同其前往，至約定時、地，3人見何寬清到場，即共同
    基於剝奪他人行動自由及傷害等犯意聯絡，由林俊杰、沈博
    勛下車佯請何寬清協助安裝車室燈，誘使何寬清自行坐上洪
    秉頡所駕駛之車牌號碼000-0000號自用小客車（下稱BYC-03
    57號汽車）後座，林俊杰、沈博勛再分頭坐至何寬清兩側，
    將何寬清包夾在後座，洪秉頡旋驅車離開該處，並依林俊杰
    指示，先繞至新竹縣某屠宰場附近，再開往位於新竹市○區○
    ○路00號之「Y3PUB」，途中因何寬清反抗、不從，林俊杰、
    沈博勛即徒手毆打何寬清臉部，致何寬清受有左側眼瞼及眼
    周圍區域鈍傷及頭皮鈍傷等傷害，嗣BYC-0357號汽車抵達「
    Y3PUB」後，林俊杰、沈博勛即拉、推何寬清登上「Y3PUB」
    未開放營業之2樓，洪秉頡亦尾隨在後，而後林俊杰等3人即
    在該處毆打何寬清及恫以「如果今（20）日凌晨4點前無法
    湊到錢，就自己挑鋁棒或鐵鎚把手打斷」等詞，要求何寬清
    籌款，何寬清因心生畏懼及再受有右側大腿挫傷等傷害
　　，遂依指示持續聯繫王萬翔等親友前來協助償還借款，末經
    何寬清趁隙傳訊息予其胞兄，由其胞兄於108年12月20日上
    午5時33分許，訴警至「Y3PUB」處理，何寬清始得脫困。
二、案經何寬清訴由新竹市警察局第三分局報告偵辦。
　　　　證據並所犯法條
一、證據清單及待證事實：
編號 證據名稱 待證事實 1 被告林俊杰於警詢時及偵查中之供述 坦承於前往「Y3PUB」途中，曾出手毆打告訴人，致告訴人流鼻血，惟矢口否認有何妨害自由之犯行，辯稱：告訴人係自願前往 「Y3PUB」商討債務等詞。 2 被告沈博勛於警詢時及偵查中之供述 矢口否認有何犯行，辯稱：伊並無出手毆打告訴人，且告訴人係自願前往「Y3PUB」商討債務等詞。 3 被告洪秉頡於警詢時及偵查中之供述 矢口否認有何犯行，辯稱：伊不知何人出手毆打告訴人 ，且告訴人係自願前往「Y3PUB」商討債務等詞。 4 證人即告訴人何寬清於警詢時及偵查中之證述 全部犯罪事實。 5 南門綜合醫院108年12月 20日診斷證明書1紙 告訴人於108年12月20日至左列醫院急診時，受有犯罪事實欄所載之傷勢。 6 新竹市警察局第三分局 108年12月20日盧義鈞扣押筆錄暨扣押物品目錄表及扣案之借據、保管條等文件  告訴人積欠同案被告盧義鈞款項未還之事實。 7 被告林俊杰手機通話紀錄截圖及門號0000000000、0000000000、0000000000、0000000000號之雙向通聯紀錄各1份 佐證被告林俊杰於108年12月20日凌晨0時6分許，以交易車輛零件為由，邀約告訴人在新竹縣湖口鄉八德路一帶碰面，並在新竹縣地區繞行後，將之帶往「Y3PUB」之事實。 8 「Y3PUB」前之監視器錄影截圖（含光碟）1份 告訴人遭被告林俊杰等3人以BYC-0357號汽車載往「Y3PUB」之事實。 
二、核被告林俊杰、沈博勛、洪秉頡所為，係犯刑法第277條第1
    項之傷害及同法第302條第1項之剝奪行動自由等罪嫌。被告
    等3人於剝奪告訴人行動自由行為繼續中，傷害、恐嚇告訴
    人並脅迫告訴人聯繫親友來協助償還借款之低度行為，為剝
    奪行動自由之高度行為所吸收，請不另論罪。又被告林俊杰
　　、沈博勛、洪秉頡就上開剝奪行動自由等罪嫌，有犯意聯絡
    及行為分擔，請論以共同正犯。另被告洪秉頡前有如犯罪事
    實欄所載之犯罪科刑及執行情形，有刑案資料查註紀錄表1
    份在卷可按，於有期徒刑執行完畢後，5年以內故意再犯本
    件有期徒刑以上之罪，為累犯，請參照大法官釋字第775號
    解釋意旨，審酌是否依刑法第47條第1項之規定加重其刑。
三、依刑事訴訟法第251條第1項提起公訴。
　　此　致
臺灣新竹地方法院
中　　華　　民　　國　 109　　年　　9 　　月　　16　　日
　　　　　　　　　　　　　　　檢　察　官　黃 依 琳
本件證明與原本無異。
中　　華　　民　　國　 109　　年　　10　　月　　7 　　日
                        　　　書　記　官  邱 寶 範